【裁判字號】    95,訴,5038
【裁判日期】    951215
【裁判案由】    侵權行為損害賠償
【裁判全文】
臺灣臺北地方法院民事判決              95年度訴字第5038號
原      告  丙○○○
訴訟代理人  張珮琦律師
複代理人    乙○○
被      告  甲○○
被      告  欣欣客運股份有限公司
法定代理人  丁○○
上二人共同
訴訟代理人  劉明鏡律師
上列當事人間請求侵權行為損害賠償事件，本院於九十五年十一
月二十三日言詞辯論終結，判決如下：
    主  文
被告應連帶給付原告新台幣壹佰壹拾壹萬肆仟佰伍拾陸元及自
民國九十五年一月二十五日日起至清償日止，按週年利率5%計算
之利息。
本判決第一項於原告以新台幣貳拾伍萬元供擔保後，得假執行；
被告於假執行執行標的物拍定、變賣或物之交付前，為原告供擔
保新台幣壹佰壹拾壹萬肆仟佰伍拾陸元後，得免假執行。
原告其餘之訴及其餘假執行之聲請均駁回。
訴訟費用由被告連帶負擔五分之一，餘由原告負擔。
    事實及理由
一、原告方面：
  (1)侵權行為之事實：
    被告甲○○於民國94年8月7日上午9時25分許，駕駛車號102
    -AC號營業大客車，至台北市○○區○○路3段88號前之公車
    站牌停靠時，應隨時乘客上下車情形及從後視鏡注意車輛右
    後方狀況，而依當時並無不能注意之情事，竟仍疏未注意公
    車後門處，適原告丙○○○正欲搭乘上車，被告卻旋即貿然
    起駛，所駕公車右後輪輾過原告丙○○○之右小腿，導致其
    受有右小腿嚴重粉碎性骨折，經送往萬芳醫院緊急救治，原
    告右腿膝上4公分以下全部遭手術截肢切除。
  (2)法律上意見：
    刑事部份業經台灣台北地方法院檢察署以94年偵字第17148
    號提起公訴（台灣高等法院95年度交上易第72號處徒刑五月
    ）。被告甲○○應負過失致重傷之刑責，民事部份應依民法
    侵權行為有關規定負賠償責任，即對於原告丙○○○因此所
    喪失或減少之勞動能力，或增加生活上之需要暨非財產上之
    損害等，應賠償原告之損害，爰依法請求被告給付原告新台
    幣（下同）伍佰萬元整。並依民法第188條第1項前段，主張
    被告甲○○為被告欣欣客運股份有限公司之司機，被告欣欣
    客運股份有限公司自應就其受僱人之過失，與被告甲○○負
    連帶賠償責任。
    聲明：被告甲○○與被告欣欣客運股份有限公司應連帶給
      付原告丙○○○新台幣伍佰萬元整，及自起訴狀送達日翌
      日起至清償日止，按週年利率百分之五計算之利息。原告
      願以現金或銀行可轉讓定期存單供擔保，請准宣告假執行
      。
    款項部分（共計0000000元）：
      I醫療費用36,699元。
      II交通費用715元。
      III雜項費用1,615元。
      Ⅳ看護費用411,752元。
        Ａ94年8月7日至94年08月22日於萬芳醫院住院期間支出
          28,000元看護費用。
        Ｂ94年8月23日至95年1月9日出院在家期間支出280,000
          元看護費用。
        Ｃ95年1月10日至95年5月31日止由外籍看護照顧之費用
          103,752元。
      Ⅴ衛浴室改裝費用53,333元。
      Ⅵ行動輔助設備費用158,650元。
        Ａ膝上義肢152,000元。
        Ｂ輪椅5,000元。
        Ｃ拐杖1,000元。
        Ｄ拐杖椅650。
      Ⅶ精神慰藉金160萬元部分。
      Ⅷ未來待支出之費用2,792,452元。
        Ａ僱請外籍女傭看護費用2,455,873元。
        Ｂ義肢及輪椅更換費用336,579元。
  (3)關於肇事責任部分：
    台北市車輛行車事故鑑定委員會95年1月23日北鑑審字第
      09430467700號所附之鑑定意見書伍、一、（七）載有：
      「…推論朱君於起駛時，未確實注意其車右側之狀況，致
      發生此事故；是以研判，朱君起駛疏忽為肇事原因」。
    另台灣高等法院95年度交上易字第72號判決之理由欄一、
      （一）載有：「…依本件事故發生時間係在上午09時25分
      許，天氣晴、日間自然光線，並無不能注意之情事，詎被
      告竟於起步時，疏未注意車輛右後方行人之動態，即率行
      起步向左前方行駛欲超越同向前方停靠之營業大客車，致
      該車右後輪在人行道旁溝蓋及道路中間處蹍壓過被害人右
      小腿，因而使被害人受有上揭傷害，其顯有違上揭道路交
      通安全規則規定，就本件事故之發生自有過失甚明…」。
      再者，證人簡松木到庭作證時，證述其未親眼看到車禍發
      生，看到車禍發生時，後車門已經關上。被告欲以此辯稱
      係原告自己侵入車道擬搶搭客車，明顯與事實不符。況且
      ，原告於第一審庭訊時，證述其係上車後，車輛搖晃而摔
      落，旋即發生本件車禍。經原告家屬隨機拍攝被告欣欣客
      運公司後車門關閉情形，發現被告欣欣客運車輛，後門多
      有關閉遲延的情形，亦即當車輛啟動行走時，後門尚未完
      全關閉，足證原告所言，確有所本，並非空言。
  (3)對費用部分，被告抗辯之陳述：
    原告發生此等嚴重車禍致右腿膝上嗣公分以下全部遭手術
      截肢切除，傷勢嚴重，且身心重創，出院後仍須24小時專
      人看護，是以原告請求之看護費用，並無不合理之處。
    原告年事已高，發生此車禍，雖試圖安裝義肢，但因力氣
      不足，無法靠義肢行走，而需仰賴他人協助推動輪椅方能
      移動；又因年紀已長，雖有輪椅，仍無法自行照料日常作
      息，必須聘僱外籍看護進行照顧。原告在未發生本件車禍
      前，雖然年歲已高，但仍能自由行走、自行料理生活事宜
      ，但因被告之侵權行為，致原告需仰賴外籍看護之照顧，
      此等聘僱外勞之花費，自應由被告二人連帶負責。
    原告發生此車禍後，因家中浴室無法供原告使用，遂進行
      必要改裝，此全因被告侵權行為所致，應由被告負起賠償
      之責。
    有關更換義肢之年限，經鈞院函詢「台灣義肢裝具學會」
      ，該會以（95）義肢（川）字第050號函回覆，表示依照
      過去經驗，義肢的平均壽命通常約在三年左右。此與原告
      提出台北市身心障礙者生活輔助器具補助標準表（參原證
      8號），記載義肢使用年限為三年相符。是以，原告請求
      被告二人，依照霍夫曼指數折算日後每三年更換義肢之費
      用，實屬有據。
二、被告方面：
  (1)本件係原告無故侵入快車道，並因故摔跌致其右小腿遭大客
    車右後輪輾壓，屬追趕擬搭乘本車致自行摔跌所致受傷，原
    告應自負完全過失責任，甲○○並無故意或過失侵權行為，
    應堪認定。欣欣客運股份有限公司自無須負連帶賠償責任。
    退萬步言，原告就本件損害之發生，亦與有重大過失，其應
    負百分之90以上之過失責任，應請依過失相抵之法則減輕被
    告之賠償金額。
    而聲明：原告之訴及其假執行之聲請均駁回。如為不利於被
    告之判決請准供擔保免為假執行。
  (2)刑事判決認定並非事實，足証原告所主張之侵權行為顯不存
    在，原告據其對被告為本件損害賠償之請求，顯屬無據。
    甲○○於「萬芳醫院」站牌係停車上下客完畢，先看右方
      無人上車即關上車門，再看左方無行人及來車，始起動往
      左前方駛離，甲○○顯已踐行其駕駛大客車應盡之注意義
      務。焉知原告竟於甲○○關妥車門起動大客車駛離站牌時
      ，無故侵入大客車行進之車道，並因他故摔跌而遭大客車
      之右後車輪輾壓及右小腿，致遭右腿膝上截肢之傷害。足
      証甲○○並無任何過失傷害原告之行為，刑事判決所為甲
      ○○涉有過失傷害行為之認定顯然錯誤。
    上開刑事判決認定甲○○涉有違反道路交通安全規則第89
      條第1項第6款：「起步前應顯示方向燈，注意前後左右有
      無障礙或車輛行人，並應讓行進中之車輛行人優先通行。
      」之規定，因認甲○○涉有過失傷害云云。惟詳前所述，
      甲○○要無任何違反上開交通安全規則可言。退萬步言，
      上開法條第一項具体載明：「行車前應注意之事項、依左
      列規定」等語，參以同項第1至第5款之具体列示規定內容
      ，可知本條項所謂之「行車前」應係指車輛於長時間停駛
      後之再次行駛前，所應踐行之應注意事項而言。查本件大
      客車係已在行駛之中，只是靠站暫停上、下客，隨即再次
      行駛，無前開條項之適用。
    按道路交通安全規則第136條及同法第133條規定站牌林立
      之車站，各路車之站牌均設立在該路段之「人行道」上，
      被害人其行走時，自應在該人行道上行走，不得侵入車道
      阻礙交通。被害人如為候車之行人時，亦應在該人行道上
      或其他適當地點候車，按次序上下車，不得爭先擁擠。車
      未停妥，不得上下車。車輛行駛中，不得攀登跳車或攀附
      隨行。本件被告之大客車於肇事前已上下客完畢，並已關
      妥前後車門，並向前滑行中，此項事實除經司機甲○○於
      刑事案件中証陳詳實外，更有証人簡松木於刑案中明確証
      稱：「被告（甲○○）所駕駛營業大客車當時正準備開車
      離站，且該車後門已經關閉等語」。足証本件車禍之發生
      係被害人違反上開交通安全規則所致。本件車禍之發生被
      害人應負完全之過失責任，被告甲○○應無任何過失。
    高院刑事判決以：甲○○起步行駛未注意右後方行人動態
      ，即率行起步「向左前方行駛」欲超越同向前方停靠之營
      業大客車而肇事，認甲○○涉有過失犯行云云。及台北市
      車輛行車事故鑑定委員會鑑定意見書認：甲○○起駛疏忽
      為肇事原因，行人（原告）「無肇事因素」云云。均屬昧
      於事實，而不足採。
  (3)對原告請求賠償損害金額之意見：
    醫療費用36,699元部分：
      此部分應扣除非醫療費用之証明書費1,235元（94年8月7
      日115元，94年10月14日660元，94年11月28日400元，94
      年12月26日36元，95年4月17日24元），對其餘35,464元
      醫療費用不爭執。
    交通費用715元部分：不爭執。
    雜項費用1,615元部分：不爭執。
    看護費用411,752元部分：
      I94年8月7日至94年8月22日於萬芳醫院住院期間支出28,
        000元看護費用部分：不爭執。
      II94年8月23日至95年1月9日出院在家期間支出280,000元
        看護費用部分：有爭執。
        此期間原告並無聘請24小時專業看護之事實，且依其醫
        療後情狀似亦無請24小時專業看護必要。況原告果有家
        人予以照顧情事，亦無24小時予以看護之事實，原告請
        求每日2,000元計140天共28萬元之看護費用，顯然無據
        。再原告已請求給付義肢、輪椅及拐杖椅之相關費用，
        原告之行動應屬可得自如，其已無不能自理生活起居情
        事，原告此部分看護費用之請求，自屬無據。
      III95年01月10日至95年05月31日止由外籍看護照顧之費用
        103,752元部分：有爭執。
        原告傷癒，並獲得義肢、輪椅、拐杖椅之賠償，其行動
        已屬可得自如，應無再由他人專責看護照顧之必要。果
        原告之子林添鵬確有聘僱外籍僱工從事家庭幫傭之事實
        ，其亦屬考量全家生活舒適及安逸之結果，其要非因原
        告無法自行料理生活起居，而需專人看護照顧之結果。
        是原告此部分看護費用之請求顯屬無據。
    衛浴室改裝費用53,333元部分：有爭執。
      依原証６號之記載內容，可知，此係原告家族對衛浴室之
      重新裝設工程，顯非本件車禍事故所造成，況該工程之施
      作顯與原告所指之所謂行動不便毫無關係，原告此部分之
      請求顯屬無據。退萬步言，其以刑事附帶民事為本件請求
      亦屬不法。
    行動輔助設備費用158,650元部分：
      I膝上義肢152,000元部分：有爭執。
      II輪椅5,000元部分：不爭執。
      III拐杖1,000元部分：不爭執。
      Ⅳ拐杖椅650元部分：不爭執。
    精神慰藉金160萬元部分：有爭執。
      此部分原告之請求顯然過高，應請依兩造之身分、地位、
      經濟狀況核減為50萬元以下，用符實情。
    未來待支出之費用2,792,452元部分：
      I僱請外籍女傭看護費用2,455,873元部分：有爭執。
        原告傷癒，並獲得義肢、輪椅、拐杖椅之賠償，其行動
        已屬可得自如，應無再由他人專責看護照顧之必要。如
        果確有聘僱外籍僱工從事家庭幫傭之事實，其亦屬考量
        全家生活舒適及安逸之結果，其要非因原告無法自行料
        理生活起居，而需專人看護照顧之結果。。
      II義肢及輪椅更換費用336,579元部分：
        有關義肢方面，其使用年限似非僅３年，且更換部分亦
        似僅以套桶部分為限，義肢協會函覆意旨不明（提出最
        高法院相關判決壹份，繕本送對造），大部分都敘述義
        肢使用期限及保固期限均為六年。有關輪椅費用部分：
        原告已傷癒，且已有義肢之賠付，日後似無再使用輪椅
        之必要。
三、本院之心證：
  (1)兩造爭點：
    被告甲○○受僱於被告欣欣客運股份有限公司，及確實有發
    生車禍，兩造均無爭執。但爭執點在於就車禍發生之原因及
    其肇事責任之過失比例，就原告所主張之損害賠償金額，被
    告也有部分爭執，對刑事判決之認定結果，被告仍持不同意
    見。故本院審理應先釐清雙方車禍之情節及過失之比例，進
    而逐一審查原告所主張之損害項次。
  (2)車禍之情節及過失之比例。
    原告主張「被告甲○○疏未注意公車後門處，適原告正欲
      搭乘上車，被告甲○○卻旋即貿然起駛，所駕公車右後輪
      輾過原告之右小腿」，而被告甲○○辯稱「被告之大客車
      於肇事前已上下客完畢，並已關妥前後車門，並向前滑行
      中，是原告於車輛行駛中，進入車道意欲上車而發生車禍
      」，二者對事實之陳述有相當支出入。
    本件交通事故所涉刑事案件（本院94年交易字第528號）
      94年08月07日警方訊問時，被告甲○○稱「我確定乘客上
      完，關起車門滑行，第二次乘客欄我，我開啟前車門，乘
      客問完後我就關起車門要走，我並未開啟後車門，也不知
      道婦人是如何在我右後輪處被壓」，94年08月12日原告於
      警訊中稱「我在公車站牌等公車入站，公車來後門、前門
      都打開，我從後門要上車，大概沒踏好還是怎樣，感覺滿
      地都是血昏倒了」，而警方道路交通事故現場圖，肇事公
      車右前車角距離興隆路三段南側路緣約0.6公尺，右後車
      角距離路緣也是0.6公尺，車身平直停於公車停靠區。
      刑事審理程序95年01月12日審判期日，證人簡松木到院證
      稱：伊從停靠在被告甲○○所駕車牌號碼102-AC號營業大
      客車後方之另一輛公車下車，下車後見到被告甲○○當時
      正準備駕車離站，因被告甲○○所駕營業大客車前方亦有
      一輛公車停靠，被告甲○○遂駕車向左前方偏移欲超越該
      車，此時被害人丙○○○之右腳從腳踝處到膝蓋處，在人
      行道旁溝蓋及道路中間處，遭被告甲○○所駕營業大客車
      後輪壓到等語（見當日審判筆錄）。且被告甲○○刑事案
      件之辯護人當場詰問證人簡松木「（當初你看到時，該婦
      人是要上車還是要追上一台公車？）我沒有看到，我只看
      見該婦人被壓到腳，我看到這台公車時，公車後面已經關
      上」、「（有無看到被害人上車？）沒有看見」等語。
    本件車禍是公車正行進間肇事，證人簡松木稱「因被告甲
      ○○所駕營業大客車前方亦有一輛公車停靠，被告甲○○
      遂駕車向左前方偏移欲超越該車」，但車禍後現場圖顯示
      「車身平直停於公車停靠區」，足見公車到站時是前方較
      接近路緣，而後方距離路緣較遠，而後公車向左前方偏移
      行進間發生車禍，車禍後車身平直於路緣，距離60公分，
      顯見公車原停靠於站牌邊之距離更少於60公分，原告由人
      行道跨越少於60公分之車道而上公車，應屬常態（公車並
      非完全貼緊路緣而讓乘客上車），並無被告所稱「被害人
      其行走時，自應在該人行道上行走，不得侵入車道阻礙交
      通」之情事。
      證人簡松木稱「沒有看到被害人上車，也沒看到該婦人是
      要上車還是要追上一台公車，只看見該婦人被壓到腳，看
      到這台公車時，公車後面已經關上」等語，顯示證人看到
      時已經是車禍發生後之瞬間，當時車輛行進中、車門已關
      上、原告倒地被壓到腳；車禍發生前，後車門是否已經關
      上，原告是否已經上車而失足跌倒，就證人簡松木之證述
      而言，是無法判斷的。雖被告稱公車設有後門未關妥車輛
      無法起步之設備，但經95年01月10日車輛事故鑑定委員會
      會同警方勘驗該車輛，確實設有該設備，然而因訊號傳送
      之時間差，仍未能及時同步運作（參見鑑定意見書）。故
      在證據上，足以顯示當時被告甲○○駕駛肇事車輛行進中
      ，而且是一開始離站時，同時間原告由人行道走向公車，
      但當時車門是否已經關上無法判別。
      公車是否離站，是以公車司機判斷「乘客是否上完，尚有
      無乘客待上車」為準，而乘客是否上該公車，是以「該車
      到站後車輛是否停妥，車門是否開啟」為判斷。在正常狀
      況下原告由人行道走向公車走向公車，是其判斷「車輛停
      妥、車門開啟」之下，而被告甲○○駕駛公車離站，是其
      判斷「已無乘客待上車」之情形，車禍發生是在被告甲○
      ○判斷已無乘客待上車，而原告判斷車門開啟不會駛離，
      二者之判斷都是行為之動機，該行為之動機基本上不會發
      車禍，原告要上車但車門隨即關上車輛隨即駛離，僅發生
      原告無法及時上車之結果而已。發生車禍的原因是在於「
      被告甲○○於起步駛離時顯疏未注意其車右後方行人之【
      動態】（駕駛公車離站判斷已無乘客待上車後，即時發生
      之動態）」，此本件車禍發生原因，經送請臺北市車輛行
      車事故鑑定委員會鑑定結果亦認定被告甲○○駕車起步駛
      離時疏未注意右側行人，就本件車禍之發生為肇事原因，
      被害人則無肇事因素，有該委員會鑑定意見書可參，按汽
      車起步前應顯示方向燈，並注意前後左右車輛行人，道路
      交通安全規則第89條第1項第6款定有明文，被告之過失應
      勘認定。
    因公車並非完全貼緊路緣而讓乘客上車，肇事公車原停靠
      於站牌邊之距離少於60公分，原告由人行道跨越少於60公
      分之車道而上公車，應屬常態，而非過失侵入車道；是被
      告甲○○起步駛離時疏未注意右側行人之「動態」，而發
      生車禍，故肇事責任應歸被告甲○○。
  (3)損害賠償金額之認定：
    原告主張款項部分（共計0000000元），請求500萬元：
      I醫療費用36,699元。
      II交通費用715元。
      III雜項費用1,615元。
      Ⅳ看護費用411,752元。
        Ａ94年8月7日至94年08月22日於萬芳醫院住院期間支出
          28,000元看護費用。
        Ｂ94年8月23日至95年1月9日出院在家期間支出280,000
          元看護費用。
        Ｃ95年1月10日至95年5月31日止由外籍看護照顧之費用
          103,752元。
      Ⅴ衛浴室改裝費用53,333元。
      Ⅵ行動輔助設備費用158,650元。
        Ａ膝上義肢152,000元。
        Ｂ輪椅5,000元。
        Ｃ拐杖1,000元。
        Ｄ拐杖椅650。
      Ⅶ精神慰藉金160萬元。
      Ⅷ未來待支出之費用2,792,452元。
        Ａ僱請外籍女傭看護費用2,455,873元。
        Ｂ義肢及輪椅更換費用336,579元。
    被告無爭執部分：
      I醫療費用35,464元不爭執。
        有爭執為非醫療費用之証明書費1,235元。
      II交通費用715元部分：不爭執。
      III雜項費用1,615元部分：不爭執。
      Ⅳ看護費用94年8月7日至94年8月22日於萬芳醫院住院
        期間支出28,000元看護費用部分：不爭執。
      Ⅴ行動輔助設備費用關於輪椅5,000元、拐杖1,000元、拐
        杖椅650元部分：不爭執。
      此部份被告既無爭執，原告之主張均為可採而有理由。
    被告有爭執部分：
      I有爭執為非醫療費用之証明書費1,235元。
      II原告出院後之看護費用。
      III衛浴室改裝費用53,333元。
      Ⅳ行動輔助設備費用中膝上義肢152,000元。
      Ⅴ精神慰藉金160萬元。
      Ⅵ未來待支出之費用2,792,452元。
    証明書費：
      關於醫藥費用之証明書費1,235元（94年8月7日115元，94
      年10月14日660元，94年11月28日400元，94年12月26日36
      元，95年4月17日24元），既非醫藥費用，當應扣除，此
      部份被告之抗辯為有理由。
    原告出院後之看護費用：
      看護費用為原告身體受不法侵害後，所造成「增加生活上
      之需要」之損害，所稱增加生活上之需要，以被害以前並
      無此需要，因為受侵害，始有支付此費用之需要為已足（
      參見最高法院87年度台上字第2058號判決），原告出院時
      ，由所受之傷害而言為右小腿之截肢，當然造成生活上非
      常的不便，該不便是需要其他人給予協助，但並非顯示原
      告毫無自理之能力，而需要他人給予完全之照料，故此部
      份本院參酌受傷之情節，無法認定原告因此而喪失自理之
      能力而需要全盤之照料，故原告之請求應無理由。
    衛浴室改裝費用53,333元。
      被告稱：「此係原告家族對衛浴室之重新裝設工程，顯非
      本件車禍事故所造成，況該工程之施作顯與原告所指之所
      謂行動不便毫無關係，原告此部分之請求顯屬無據；退萬
      步言，其以刑事附帶民事為本件請求亦屬不法」。
      本院參酌最高法院87年度台上字第2058號判決「所稱增加
      生活上之需要，以被害以前並無此需要，因為受侵害，始
      有支付此費用之需要為已足」，原告出院時右小腿截肢，
      所造成生活上非常的不便，當然需要適當器具之輔助，衛
      浴室改裝是原告得以自行使用之重要關鍵，也是原告生活
      自理之重要一環，該部分雖為財產上損害，但為原告身體
      受不法侵害後，所造成「增加生活上之需要」之損害，當
      然可以於刑事附帶民事訴訟中請求之，被告抗辯自無可信
      ，本院審認原告提出之單據及照片，認原告此部份之主張
      為有理由。
    行動輔助設備費用中膝上義肢152,000元：
      原告因本件車禍受傷而截肢，裝上義肢當然是必要之費用
      ，而且是回復健康的必要費用（應該是醫藥費用之一環）
      。被告質疑於規格之必要性，本院認為再好的義肢都無法
      與人的身體比擬，給予最好的義肢也無法回復到人的身體
      原來所呈現之功能，本院認為原告所主張規格或品牌當無
      不適當可言，本院卷p-67已有材料之明細堪認其真實；雖
      材料之明細製作於94年10月21日，而發票95年03月25日但
      畢竟是針對同一膝上義肢，原告之損失自堪認定。
    精神慰藉金：
      本院斟酌兩造之身分、地位、經濟狀況，及原告年齡、車
      禍前生活狀況（行動自如尚得上街買菜），與被告年齡及
      其職業，並審酌原告因車禍截肢生活上之不便及心理上之
      痛苦，認為以50萬元為適當。原告請求超過部分應無理由
      。
    未來待支出之費用：
      關於僱請外籍女傭看護費用2,455,873元部分，同上開理
      由本院認為參酌受傷之情節，無法認定原告因此而喪失自
      理之能力而需要全盤之照料，且因身體或健康受不法侵害
      ，需人長期看護，就將來應支付之看護費，係屬增加生活
      上需要之費用，加害人固應予以賠償，惟被害人是否確需
      依賴他人長期看護，仍應以最後事實審言詞辯論終結時之
      事實狀況為認定之標準（最高法院88年度台上字第1771號
      可參），在原告無法舉證喪失自理之能力而需要全盤照料
      之下，原告之請求應無理由。
      至於義肢及輪椅更換費用336579元部分：原告主張使用年
      限約三年，經本院向台灣義肢裝具協會查證雖與使用者之
      習慣及維護有關，但通常為三年（參本院卷p171），原告
      經合理之換算義肢部分160000萬元、輪椅約2500元（均得
      使用三年），每月待支出之費用為4444+69=4513元。請求
      一次給付將來每月待支付之義肢及輪椅更換費用，以霍夫
      曼計算方式扣除中間利息，至平均餘命（10.51年）總月
      數（10.51*12月），扣除以使用之義肢及輪椅至97年10月
      21日（38.47月），可請求賠償之月數為87.65月，經合計
      （扣除中間利息）為336579元，原告之主張應為准許。
  (4)經查，被告無爭執部分「醫療費用35,464元」、「交通費用
    715元」、「雜項費用1,615元」、與「住院期間之看護費用
    28,000元」「行動輔助設備關於輪椅5,000元、拐杖1,000元
    、拐杖椅650元」；以及衛浴室改裝費用53,333元、行動輔
    助設備費用中膝上義肢152,000元、精神慰藉金50萬元、未
    來待支出之義肢及輪椅更換費用336579元，共1,114,356元
    （及其法定遲延利息）原告之主張為有理由。超過部分為無
    理由應予駁回。
    原告勝訴部分，兩造陳明願供擔保請為宣告假執行或免為假
    執行，經核均與規定相符，爰分別酌定相當之擔保金額予以
    宣告。因本案事證已臻明確，兩造其餘主張陳述及所提之證
    據，均毋庸再予審酌，附此敘明。
四、訴訟費用之分擔，依民事訴訟法第79條。
中    華    民    國    95    年    12    月    15    日
                  民事第五庭    法  官  陳心弘
以上正本係照原本作成
如對本判決上訴，須於判決送達後20日內向本院提出上訴狀
中    華    民    國    95    年    12    月    15    日
                                書記官  許博為


司法院資訊處製作；財團法人民間司法改革基金會備份。
